臺灣嘉義地方法院民事判決
111年度嘉簡字第376號
原      告  陳峻松  


訴訟代理人  羅振宏律師
            鄭雅璘律師
被      告  李明憲  
上列當事人間請求確認本票債權不存在事件，本院於民國111年9
月30日言詞辯論終結，判決如下：
    主  文
確認被告持有附表所示本票之票據債權對原告不存在。
訴訟費用新台幣(下同)2,540元由被告負擔。 
    事實及理由
一、按確認法律關係之訴，非原告有即受確認判決之法律上利益
    者，不得提起，民事訴訟法第247 條第1 項前段定有明文。
    所謂即受確認判決之法律上利益，係指法律關係之存否不明
    確，原告主觀上認其在法律上之地位有不安之狀態存在，且
    此種不安之狀態能以確認判決將之除去者而言。本件被告已
    持附表所示之本票1 紙（下稱系爭本票），向本院聲請裁定
    准予強制執行，經本院以111年度司票字第628號民事裁定在
    案，是系爭本票既由被告持有且已行使票據權利，而原告否
    認系爭本票之本票債權存在，顯然兩造就系爭本票債權存否
    已發生爭執，如不訴請確認，原告在私法上之地位將有受侵
    害之危險，則原告提起本件確認本票債權不存在之訴，即有
    確認之法律上利益，合先敘明。
二、原告主張：兩造素昧平生，原告從未目睹系爭本票，系爭本
    票非原告所簽發或授權他人簽發，對系爭本票債權存否有爭
    執等語，原告兒子陳建村不學好、沉迷賭博遊樂場所，可能
    因債務問題遭債主逼迫而偽造原告簽名於系爭本票等語，並
    聲明：確認被告持有附表所示本票之票據債權對原告不存在
    。 
三、被告則以：陳建村來找我借錢，我跟他說沒有辦法借他那麼
    多，要他找一個擔保人，他說他會處理，後來他過來的時候
    ，系爭本票上的簽名都寫好了。當時我有請陳建村打電話給
    他的家人，他有用擴音，我有聽到他的家人答應要擔任擔保
    人，我不能確定那個人是原告，但是陳建村說接電話的是他
    的爸爸即原告等語，並聲明：原告之訴駁回。
四、本院之判斷：
(一)按票據固為無因證券，即執票人行使票據權利時，固勿庸負
    擔原因關係存在之證明，惟此乃以票據之真正為前提。而發
    票人對於票據之真正有爭執時，則執票人對於票據之真正，
    即負有舉證責任（最高法院50年台上字第1659號判例可資參
    照）。故發票人主張本票係偽造，對票據權利人提起之確認
    本票債權不存在之訴者，應由票據權利人就本票為真正之事
    實，先負舉證責任，而非由發票人負舉證之責任。經查：
  ⒈本院經當庭命原告以橫式書寫其姓名30次（見本院卷第53頁
    ），原告當庭書寫之姓名與系爭本票上之發票人「陳峻松」
    其筆劃與書寫方式，明顯不同，而與原告委任訴訟代理人之
    民事委任書（見本院卷第31頁）上委任人「陳峻松」之字跡
    明顯一致，此情為被告所不爭執，並當庭撤回筆跡鑑定之聲
    請。故原告主張系爭本票並非其親自簽發乙節，應屬可信。
　⒉系爭本票上簽名既非原告親簽，參以被告未能舉證證明系爭
    本票上發票人處之簽名為原告親簽，自無從為有利於被告之
    認定。從而，原告主張系爭本票並非原告親自簽發乙情，應
    可採信。
五、綜上所述，原告否認系爭本票為原告所簽發，主張系爭本票
    上原告的簽名係遭他人所偽造，而被告復未能提出證據證明
    系爭本票上原告的簽名為真正。從而，原告訴請確認被告所
    持有系爭本票，對原告票據債權不存在，為有理由，應予准
    許。
六、依民事訴訟法第389條第1項第3款規定，適用簡易程序所為
    被告敗訴之判決，固應依職權併為假執行之宣告，惟本件判
    決主文第1 項為確認判決，其性質本不得為假執行宣告，爰
    不併為准予假執行宣告，附此敘明。
七、訴訟費用負擔依據：民事訴訟法第78條。
中　　華　　民　　國　　111 　年　　10　　月　　21　　日
                  臺灣嘉義地方法院嘉義簡易庭
                                  法　官　陳思睿
以上正本係照原本作成。
如對本判決上訴，須於判決送達後20日內向本庭（嘉義市文化路
308之1號）提出上訴狀（均須按他造當事人之人數附繕本）。如
委任律師提起上訴者，應一併繳納上訴審裁判費。
中　　華　　民　　國　　111 　年　　10　　月　　21　　日
                                  書記官  周瑞楠

附表：
發票日 票面金額 到期日 利息起算日 票據號碼 111年2月8日 24萬元 未記載 111年3月8日 CH944086